臺灣高等法院刑事判決　　　　　　　　　　　　　九十一年度上易字第一一九六號
　　上　訴　人　甲○○
　　即　被　告
　　選任辯護人　謝天仁
　　　　　　　　謝樹藝
右上訴人因毀損案件，不服臺灣板橋地方法院九十年度易字第三三六九號，中華民國
九十一年三月二十一日第一審判決（起訴案號：臺灣板橋地方法院檢察署九十年度偵
字第一二七五九號），提起上訴，本院判決如左：
    主  文
原判決撤銷。
甲○○無罪。
    理  由
一、公訴意旨略以：被告甲○○於民國九十年五月二日下午一時五分許，駕駛所有車
    牌號碼ＥＹ─八六一七號自小客車，行駛途經臺北縣林口鄉○○○路○段六十八
    巷巷口，因該巷巷口狹窄，致與乙○○駕駛之車牌號碼ＥＸ─九八一二號自小客
    車，無法會車經過，雙方復不肯禮讓，而車頭互相對峙。二人均不耐心等候員警
    處理，復不願倒退忍讓。甲○○竟基於毀損之犯意，以其所有汽車頂住乙○○所
    有汽車，踩油門慢慢向前撞移乙○○汽車，使乙○○汽車受有前保險桿鬆動、烤
    漆掉落之損害，致令該汽車保險桿避免撞擊之緩衝功能不堪使用，足生損害於乙
    ○○等情，因認被告甲○○涉有刑法第三百五十四條之罪嫌。
二、按犯罪事實應依證據認定之，無證據不得推定其犯罪事實，刑事訴訟法第一百五
    十四條定有明文；又認定犯罪事實所憑之證據，雖不以直接證據為限，間接證據
    亦包括在內，然而無論直接或間接證據，其為訴訟上之證明，須於通常一般之人
    均不致有所懷疑，而得確信其為真實之程度者，始得據為有罪之認定，倘其證明
    尚未達到此一程度，而有合理之懷疑存在時，事實審法院在心證上無從為有罪之
    確信，自應為無罪之判決（參見最高法院七十六年度台上字第四九八六號判例意
    旨）。又刑法第三百五十四條之毀損罪，以使所毀損之物，失其全部或一部之效
    用為構成要件（最高法院四十七年台非字第三四號判例）。
三、被告甲○○未到庭陳述，據其提出之書狀陳述否認有毀損犯行，辯稱其本欲倒車
    讓告訴人乙○○之車通過，惟因後方受路旁停放車輛阻擋，已無退路，而告訴人
    仍緊逼前行，其為防止碰撞其他車輛而由倒檔排至前進檔，因換檔時操作不慎前
    行而撞及告訴人之車輛，當時告訴人之車輛僅前方牌照框稍有受損，保險桿並未
    受損等語。辯護人亦以被告應無毀損故意，及告訴人車輛所受損壞未達不堪用之
    程度等語資為辯護。經查被告於警訊中已坦承：係因告訴人將車頭頂在其車頭前
    面，讓其無法將車頭往外切開，所以只好以車子頂住告訴人之車子來移開等語，
    嗣於偵查中亦坦承上情不諱（偵查卷第三頁反面、第二十二頁反面），足見被告
    事後辯稱係因換檔操作不慎前進，而撞及告訴人之車云云，顯屬卸飾之詞，不足
    採信。惟查依案發時警方拍攝之現場照片所示（偵查卷第九頁），告訴人之車輛
    受撞後，僅車頭保險桿前端裝置之號牌框略有彎曲變形，其他並無保險桿凹陷變
    形或烤漆脫落等損壞情形發生，告訴人於本院審理時亦明確供稱：受撞受僅牌照
    框架往內凹，保險桿兩側固定螺絲脫落，保險桿本身沒有損害等語（本院九十一
    年九月十七日審判筆錄），由此可見告訴人之車輛並無保險桿損壞致失其效用或
    烤漆脫落等損壞情形，且保險桿之烤漆僅具美觀作用，與保險桿本身對車身之防
    護作用並無任何影響；另告訴人車前牌照框之作用係固定號牌，該牌照框雖有輕
    微彎曲變形，然並未喪失固定裝置號牌之效用，亦未影響號牌之辨識情形，顯然
    未達已經喪失其全部或一部之效用之程度，揆諸前揭說明，自與刑法第三百五十
    四條毀損罪之構成要件不相適合。被告所為雖有不當，惟事後業已委託其兄與告
    訴人成立和解，且其所為尚與毀損罪之犯罪構成要件不符，此外又查無其他確切
    事證足以證明被告有毀損犯行，應屬不能證明被告犯罪。
四、原判決未就全案事證詳為審酌，遽行對被告論科，自非允洽，被告提起上訴，否
    認犯罪，為有理由，應由本院將原判決撤銷，另為被告無罪之諭知。
五、被告經合法傳喚，無正當理由不到庭，爰不待其陳述，逕行判決。
據上論斷，應依刑事訴訟法第三百六十九條第一項前段、第三百六十四條、第三百零
一條第一項、第三百七十一條，判決如主文。
本案經檢察官李良忠到庭執行職務。
中      華      民      國    九十一    年      九      月     三十     日
                              臺灣高等法院刑事第二十三庭
                                  審判長法  官 黃  瑞  華
                                        法  官 雷  雯  華
                                        法  官 宋      祺
右正本證明與原本無異。
不得上訴。
                                        書記官 蔡  慧  娟
中      華      民      國    九十一    年      十      月      一      日
